臺灣高雄地方法院刑事判決　　　　　　　 94年度訴字第955號
公　訴　人　臺灣高雄地方法院檢察署檢察官
被　　　告　乙○○
上列被告因常業詐欺等案件，經檢察官提起公訴（93年度偵緝字
第1076號），本院判決如下：
    主  文
本件管轄錯誤，移送於臺灣臺中地方法院。
    理  由
一、公訴意旨以：被告乙○○明知將金融帳戶、金融卡賣予他人
    ，易成為他人詐欺取財之犯罪工具，竟仍基於幫助常業詐欺
    、掩飾他人因重大犯罪所得財物之概括犯意，分別於附表所
    示之時間，以不詳之價格，出售其所有如附表所示之金融帳
    戶、金融卡予不詳詐欺集團使用，供該不詳詐欺集團對外詐
    騙財物使用，並掩飾或隱匿該詐欺集團犯罪所得之財物。適
    有案外人甲○於91年9 月間看見該詐欺集團在各大報紙夾報
    散發賤價出售行動電話手機、電腦等物品之廣告宣傳單，致
    甲○依上開廣告所留之電話聯絡，並聽信不詳姓名之詐欺集
    團成員林小姐所言，分別於(1)91年9 月12日16時06分許，匯
    款新台幣 (下同)91912 元 至該詐欺集團所取得之大眾商業
    銀行鳳山分行第000000000000號張家祥 (經查年籍不詳)帳
    戶內，(2)91年9 月12日16時21分許，匯款91912 元至乙○○
    交付予該詐欺集團之附表一編號四合作金庫銀行台中分行第
    0000000000000 號帳戶內，(3)91年9 月12日16時23 分 許，
    匯款91912 元至前揭合作金庫銀行台中分行第000000000000
    0 號帳戶內，(4)91年9 月13日0 時27分許，匯款48381 元至
    前揭合作金庫銀行台中分行第0000000000000 號帳戶內，惟
    甲○事後並未收到購買之貨物，始知受騙，因認被告涉有刑
    法第340 條常業詐欺之幫助犯及洗錢防制法第9 條第2 項掩
    飾他人常業詐欺犯罪所得財物之幫助犯等罪嫌。
二、按案件由犯罪地或被告之住所、居所或所在地之法院管轄，
    刑事訴訟法第5 條第1 項定有明文。
三、經查：(一)本件被告乙○○之住所位於台中縣太平市○○路
    131 巷5 號，有卷附被告於偵查中陳報新址之信函（見93年
    度偵緝字第1076號卷第121 頁）及被告個人基本資料查詢結
    果各1 紙（本院卷第10頁）可憑。(二)又94年3 月30日本案起
    訴移審之時被告並未在監，有臺灣高等法院在監在押全國紀
    錄表1 紙可稽（見本院卷第11頁），且無證據顯示當時被告
    所在地位於高雄縣、市，是難認本案起訴時被告所在地位於
    本院轄區。(三)而本件起訴事實所指之被害人甲○匯款所入之
    合作金庫台中分行0000000000000 號帳戶，係被告向位於台
    中市之合作金庫台中分行所申設，此據被告於偵查中坦認在
    卷（見93年度偵緝字第1076號卷第25頁），並有合作金庫銀
    行新開戶建檔登錄單可憑（見警卷第42頁），且除合作金庫
    外之其他被告申請設立如附表所示各金融機構之帳戶，各該
    金融機構均係向位於台中市，亦可據各銀行函文記載可稽（
    見93年度偵緝字第1076號卷第41、48、64、73、78、91頁）
    ，足見起訴事實所指被告所販賣之帳戶均在台中市所申請設
    立，又無證據被告將上開帳戶交付詐騙集團之犯罪地係在高
    雄市或高雄縣，是認被告申設帳戶以供販賣之犯罪地僅在台
    中市。(四)再被害人甲○住居於台北市○○區○○路22巷67
    號4 樓處，其所見之詐欺廣告係自夾報而來，且其匯款地點
    亦在位於台北市之銀行提款機等情，業據甲○於警詢中供述
    在卷（見警卷第9 ～10頁），是亦無證據證明本案正犯行為
    人為詐欺犯行之行為地在本院轄區。(五)再者，本件詐欺犯行
    之正犯雖同時提供張家祥及被告之帳戶供被害人甲○匯款，
    被害人甲○雖曾先後將款項匯入張家祥及被告之（上開合作
    金庫台中分行）帳戶內。而張家祥所申請之大眾商業銀行鳳
    山分行帳戶雖係位於本院轄區之高雄縣鳳山市，惟因被告與
    張家祥所涉均係涉犯幫助詐欺罪嫌，而幫助犯係個別予以正
    犯助力，彼此間並無成為共犯之可能，是難認被告之幫助詐
    欺案件與張家祥之幫助詐欺案件係相牽連案件。
四、綜上所陳，本案之被告之住所、居所或所在地及犯罪地均不
    在本院管轄區域內，揆諸前揭規定，本院自無管轄權，爰不
    經言詞辯論，逕為諭知管轄錯誤之判決，並將案件移送於有
    管轄權之臺灣臺中地方法院。
據上論結，應依刑事訴訟法第304 條、第307 條，判決如主文。
中　　華　　民　　國　　94　　年　　8 　　月　　26　　日
                  刑事第二庭審判長法　官  邱永貴
                                  法  官  陳銘珠
                                  法  官  高思大
以上正本證明與原本無異。
如不服本判決，應於收受送達後10日內向本院提出上訴書狀。
中　　華　　民　　國　　94　　年　　8 　　月　　26　　日
  　　　　　　　　　　　  　　　　書記官  蔡語珊
附表：乙○○出售(交付)詐欺集團之金融帳戶、金融卡明細表
┌─┬────┬──────────┬────────┐
│編│出售 (交│金融帳戶名稱　　　　│詐欺集團利用此帳│
│號│付)時間 │　　　　　　　　　　│戶取得之財物(新 │
│　│　　　　│　　　　　　　　　　│台幣，下同)　　 │
├─┼────┼──────────┼────────┤
│一│91.07.29│台中民權路郵局　　　│00000000元　　　│
│　│　　　　│第178970號　　　　　│　　　　　　　　│
├─┼────┼──────────┼────────┤
│二│91.08.22│華南銀行南台中分行　│228412元　　　　│
│　│　　　　│第000000000000號　　│　　　　　　　　│
├─┼────┼──────────┼────────┤
│三│91.08.22│萬泰商業銀行台中分行│31547元　　　　 │
│　│　　　　│第00000000000號　　 │　　　　　　　　│
├─┼────┼──────────┼────────┤
│四│91.09.02│合作金庫銀行台中分行│649803元　　　　│
│　│　　　　│第0000000000000號　 │　　　　　　　　│
├─┼────┼──────────┼────────┤
│五│91.09.03│台灣中小企業銀行忠明│143216元　　　　│
│　│　　　　│分行第00000000000號 │　　　　　　　　│
├─┼────┼──────────┼────────┤
│六│91.12.10│彰化銀行北屯分行　　│80000元　　　　 │
│　│　　　　│第000000000000號　　│　　　　　　　　│
├─┼────┼──────────┼────────┤
│七│91.12.12│第一商業銀行中港分行│373000元　　　　│
│　│　　　　│第00000000000號　　 │　　　　　　　　│
├─┴────┴──────────┴────────┤
│合計：　　　　　　　　　　　　　　　00000000元　　　│
└──────────────────────────┘
